【裁判字號】    97,訴,2152
【裁判日期】    970820
【裁判案由】    違反毒品危害防制條例
【裁判全文】
臺灣彰化地方法院刑事判決              97年度訴字第2152號
公  訴  人  臺灣彰化地方法院檢察署檢察官
被      告  甲○○
上列被告因違反毒品危害防制條例案件，經檢察官提起公訴（97
年度毒偵字第1726、2444號），本院依簡式審判程序審理，判決
如下：
    主  文
甲○○施用第一級毒品，累犯，處有期徒刑捌月，扣案之海洛因
壹包（淨重零點壹壹公克、空包裝重零點貳陸公克）沒收銷燬之
，扣案之注射針筒壹支沒收；又施用第二級毒品，累犯，處有期
徒刑肆月。應執行有期徒刑拾月，扣案之海洛因壹包（淨重零點
壹壹公克、空包裝重零點貳陸公克）沒收銷燬之，扣案之注射針
筒壹支沒收。
    犯罪事實
一、甲○○前於民國88年間因搶奪案件，經臺灣高等法院臺中分
    院以90年度上訴字第932 號刑事判決判處有期徒刑7 月確定
    ，又因施用毒品案件，經本院以89年度上訴字第347 號刑事
    判決判處有期徒刑10月、6 月，應執行有期徒刑1 年3 月確
    定，再因竊盜案件，經臺灣雲林地方法院以89年度易字第81
    9 號刑事判決判處有期徒刑4 月確定，上開3 案經臺灣高等
    法院臺中分院以91年度聲字第44號裁定合併定應執行刑為有
    期徒刑2 年，經入監執行，於91年8 月8 日縮短刑期假釋出
    監，惟於假釋期間，又因施用毒品案件，經本院以92年度訴
    字第456 號刑事判決判處有期徒刑1 年、8 月，應執行有期
    徒刑1 年6 月確定，並撤銷前開假釋，入監與前揭案件所餘
    殘刑有期徒刑7 月又30日接續執行，於93年3 月22日保外就
    醫，再因施用毒品案件，經本院以94年度訴字第127 號刑事
    判決判處有期徒刑1 年、6 月，應執行有期徒刑1 年4 月確
    定，復因竊盜案件，經臺灣雲林地方法院以94年度虎簡字第
    120 號刑事判決判處有期徒刑3 月並得易科罰金，經上訴臺
    灣雲林地方法院後以94年度簡上字第67號刑事判決判上訴駁
    回而確定，上開2 案再由臺灣雲林地方法院以95年度聲字第
    55號裁定合併定應執行刑為有期徒刑1 年7 月，嗣入監與前
    開案件接續執行，並經該院依中華民國96年罪犯減刑條例以
    96年度聲減字第134 號裁定，分別減為有期徒刑6 月、3 月
    、1 月又15日，定應執行刑為有期徒刑9 月又15日確定，迄
    於96年7 月16日縮刑期滿執行完畢。又於89年間因施用毒品
    案件，經本院以89年度毒聲字第1179號裁定令入勒戒處所施
    以強制戒治1 年，甫於90年3 月30日執行完畢釋放。詎仍不
    知悔改，明知海洛因、甲基安非他命業經公告列為毒品危害
    防制條例第2 條第2 項所列管之第1 、2 級毒品，不得非法
    持有、施用，竟基於施用第1 級毒品海洛因之犯意，於97年
    4 月15日下午8 時許，在其位於彰化縣大村鄉過溝村過溝3
    巷2 號住所處內，以將海洛因粉末摻水混合後再以針筒注射
    之方式，施用第1 級毒品海洛因1 次；復基於施用第2 級毒
    品甲基安非他命之犯意，於同日下午8 時10分許，在上開同
    一地址，以將甲基安非他命晶體置於玻璃球吸食器上其下用
    火燒烤並吸食其霧化氣體之方式，施用第2 級毒品甲基安非
    他命1 次。嗣於同年4 月16日上午10時許（起訴書誤載為97
    年4 月15日下午10時20分許），為警在彰化縣彰化市○○路
    與中山路口處因其行跡可疑經盤查而查獲，當場扣得施用剩
    餘海洛因1 包（淨重0.11公克、空包裝重0.26公克）、施打
    海洛因所用之注射針筒1 支，並經其同意採集其尿液送驗後
    ，結果呈嗎啡及甲基安非他命陽性反應，始查悉上情。
二、案經彰化縣警察局彰化分局報請臺灣彰化地方法院檢察署檢
    察官偵察起訴。
    理  由
一、本件被告所犯係死刑、無期徒刑、最輕本刑為3 年以上有期
    徒刑以外之罪，其於準備程序就前揭被訴事實為有罪之陳述
    ，經受命法官告知簡式審判程序之旨，並聽取其與公訴人之
    意見後，本院認無不得或不宜改依簡式審判程序進行之處，
    爰依刑事訴訟法第273 條之1 第1 項、第284 條之1 ，裁定
    本案由受命法官獨任進行簡式審判程序，合先敘明。
二、上揭犯罪事實，業經被告於警、偵訊及本院審理時（參見本
    院97年8 月6 日審判筆錄）坦承不諱，且其於97年4 月16日
    為警查獲時所採驗之尿液，經臺灣彰化地方法院檢察署委託
    警方送請詮昕科技股份有限公司檢驗結果，確呈嗎啡及甲基
    安非他命陽性反應，此有彰化縣警察局彰化分局委託檢驗尿
    液代號與真實姓名對照認證單及該公司97年4 月28日編號00
    000000號濫用藥物尿液檢驗報告各1 紙附卷可稽。又扣案之
    白色粉末1 包，經送請法務部調查局鑑驗結果，認該粉末均
    含海洛因成分，淨重0.11公克，空包裝重0.26公克，此有該
    局97年5 月12日調科壹字第09723023370 號鑑定通知書1 紙
    存卷可參，是該扣案之白色粉末1 包均係第1 級毒品海洛因
    無訛。參諸醫學臨床實驗及根據英國藥學會出版之文獻
    Clarke's Isolation and Identification of Drugs乙書第
    293 頁載：海洛因經注射入人體後，在體內迅速水解成
    6-Monoacety I morphine，再緩緩繼續水解成嗎啡，然後再
    循嗎啡之代謝方式排出，同書第431 頁至第432 頁並載有：
    嗎啡經注射入人體後，約50％以上於8 小時內自尿中排出，
    至24小時排出約90％，但48小時後仍有微量可檢出等語。此
    外，按通常健康成人一次注射嗎啡15公絲，而以現行採用蟻
    醛酸試液及鉬鋑銨酸試液檢檢驗其尿液時，注射後8 小時內
    所排尿液易於檢出；8 小時至24小時，視其取尿時間及尿量
    多寡，可能檢出；至24小時以後所排之尿液，用上述方法已
    難檢出，亦據行政院衛生署藥物食品檢驗局73年11月30日（
    73）藥檢壹字第030221號函釋明確；又甲基安非他命經口服
    投與後，約70％於24小時內可自尿液中排出，又其尿液內含
    甲基安非他命成分之檢出，與投與甲基安非它命的量、個人
    體質、檢驗儀器之精密度有關，通常採尿化驗是否呈陽性反
    應，應以投與後24小時內所採者為宜，此亦有行政院衛生署
    藥物食品檢驗局（80）藥檢壹字第4529號函可查。是依上開
    說明，佐以被告前揭尿液檢驗報告及扣案施用剩餘之海洛因
    1 包、注射針筒1 支，足徵被告前開施用第1 級毒品海洛因
    及第2 級毒品甲基安非他命之自白核與事實相符，堪可採為
    論罪科刑之依據。
三、按犯毒品危害防制條例第10條施用第1 、2 級毒品之罪者，
    檢察官應先聲請法院裁定將被告令送勒戒處所觀察、勒戒，
    經觀察、勒戒後，認無繼續施用毒品傾向者，應即釋放，並
    為不起訴之處分或不付審理之裁定；認有繼續施用毒品傾向
    者，應由檢察官聲請法院裁定令入戒治處所施以強制戒治，
    且經觀察、勒戒或強制戒治執行完畢釋放後，5 年內再犯第
    10條之罪，檢察官應依一般刑事訴訟程序予以起訴論罪科刑
    ，此觀諸毒品危害防制條例第20條第1 項、第2 項、第23條
    第2 項前段規定自明。次按修正毒品危害防制條例就施用毒
    品者，僅於「初犯」及「5 年後再犯」二種情形，有其追訴
    條件之限制，即須於初犯經觀察、勒戒或強制戒治釋放後，
    5 年內均無施用毒品之行為，始能認其前所實施之觀察、勒
    戒或強制戒治已足遮斷毒癮，而得於5 年後再犯時，再予適
    用初犯之規定，重行觀察、勒戒等程序；倘5 年內已經再犯
    ，被依法追訴處罰，縱其第3 次（或第3 次以上）施用毒品
    之時間在初犯釋放5 年以後，即與「5 年後再犯」之情形有
    別，且因已於「5 年內再犯」，顯見其再犯率甚高，原實施
    觀察、勒戒或強制戒治，已無法收其實效，而無5 年戒斷期
    之存在，自無再經觀察、勒戒及強制戒治之必要，應由檢察
    官逕行起訴（最高法院95年度臺非字第59號判決、95年度臺
    非字第65號判決及95年度第7 次刑事庭會議決定足資參照）
    。經查，本件被告前因施用毒品案件，經本院以89年度毒聲
    字第1179號裁定令入勒戒處所施以強制戒治1 年，甫於90年
    3 月30日執行完畢釋放；復於前開強制戒治執行完畢釋放後
    5 年內之92年間，因施用毒品案件，經本院判處有期徒刑確
    定等情，有臺灣高等法院被告前案紀錄表、臺灣彰化地方法
    院檢察署刑案資料查註紀錄表各1 份附卷可參，揆諸前開最
    高法院判決，因被告在90年後之5 年內，業有施用毒品之行
    為，則本次被告於97年間再次施用毒品，即與5 年後再犯之
    情形有別，自應逕行起訴。
四、按海洛因、甲基安非他命為毒品危害防制條例第2 條第2 項
    所明定之第1 、2 級毒品。是核被告前揭所為，係犯同條例
    第10條第1 項之施用第1 級毒品罪及同條例第2 項之施用第
    2 級毒品罪。被告於此期間內持有各該級毒品並進而施用，
    其持有之低度行為應為施用之高度行為所吸收，不另論持有
    毒品之罪。其所犯上開施用第1 、2 級毒品2 罪間，犯意各
    別，行為互殊，應予分論併罰。又被告前於88年間因搶奪案
    件，經臺灣高等法院臺中分院以90年度上訴字第932 號刑事
    判決判處有期徒刑7 月確定，又因施用毒品案件，經本院以
    89年度上訴字第347 號刑事判決判處有期徒刑10月、6 月，
    應執行有期徒刑1 年3 月確定，再因竊盜案件，經臺灣雲林
    地方法院以89年度易字第819 號刑事判決判處有期徒刑4 月
    確定，上開案件經臺灣高等法院臺中分院以91年度聲字第44
    號裁定合併定應執行刑為有期徒刑2 年，經入監執行，於91
    年8 月8 日縮短刑期假釋出監，惟於假釋期間，又因施用毒
    品案件，經本院以92年度訴字第456 號刑事判決判處有期徒
    刑1 年、8 月，應執行有期徒刑1 年6 月確定，並撤銷前開
    假釋，入監與前揭案件所餘殘刑有期徒刑7 月又30日接續執
    行，於93年3 月22日保外就醫，再因施用毒品案件，經本院
    以94年度訴字第127 號刑事判決判處有期徒刑1 年、6 月，
    應執行有期徒刑1 年4 月確定，復因竊盜案件，經臺灣雲林
    地方法院以94年度虎簡字第120 號刑事判決判處有期徒刑3
    月並得易科罰金，經上訴臺灣雲林地方法院後以94年度簡上
    字第67號刑事判決判上訴駁回而確定，上開2 案再由臺灣雲
    林地方法院以95年度聲字第55號裁定合併定應執行刑為有期
    徒刑1 年7 月，嗣入監與前開案件接續執行，並經該院依中
    華民國96年罪犯減刑條例以96年度聲減字第134 號裁定，分
    別減為有期徒刑6 月、3 月、1 月又15日，定應執行刑為有
    期徒刑9 月又15日確定，迄於96年7 月16日縮刑期滿執行完
    畢之事實，有臺灣彰化地方法院檢察署刑案資料查註紀錄表
    及臺灣高等法院被告全國前案紀錄表各1 份在卷可憑，其於
    前開有期徒刑執行完畢後，5 年內故意再犯本件最重本刑為
    有期徒刑以上之2 罪，為累犯，均應依刑法第47條第1 項之
    規定，加重其刑。爰審酌被告前有施用毒品之不良素行，歷
    經觀察、勒戒及戒治程序後，仍未能徹底戒絕毒品，且屢經
    查獲，隨即再犯，顯見意志不堅，且有失政府制定毒品危害
    防制條例之立法美意，本不宜寬貸，惟念其施用毒品乃自戕
    一己之身體健康，尚未害及他人，且犯後始終坦承犯行，暨
    其智識程度、生活狀況等一切情狀，分別量處如主文所示之
    刑，並定其應執行之刑，以示懲戒。扣案白色粉末1 包（淨
    重0.11公克、空包裝重0.26公克）屬第1 級毒品海洛因，業
    據本院認定如前，屬違禁物，不問是否屬於犯人所有與否，
    爰依毒品危害防制條例第18條第1 項前段規定，併予宣告沒
    收銷燬之。再盛裝上述扣案白粉之空包裝袋1 個（重0.26公
    克），雖經法務部調查局就之與其所盛裝之第1 級毒品海洛
    因分別鑑析其重量，有上開法務部調查局前開鑑定通知書1
    紙在卷可憑，惟因法務部調查局一般係以傾倒之方式，將包
    裝袋內之第1 級毒品海洛因倒出而與包裝袋分離而稱重，必
    要時，輔以刮杓刮取袋內粉末，然無論依何種方式分離，包
    裝袋內均有極微量之第1 級毒品海洛因殘留，業經法務部調
    查局96年1 月15日調科壹字第09623004470 號函釋在案，足
    認前揭空包裝袋1 個內含極微量第1 級毒品海洛因殘留而無
    法析離，亦應整體視為查獲之第1 級毒品海洛因，併依毒品
    危害防制條例第18條第1 項前段之規定，宣告沒收銷燬之。
    至扣案注射針筒1 支，係被告所有供其於97年4 月15日施打
    第1 級毒品海洛因所用之物，業據被告於本院審理時供承在
    卷（詳見本院97年8 月6 日審判筆錄），爰依刑法第38條第
    1 項第2 款之規定，併予宣告沒收。
據上論斷，應依刑事訴訟法第273 條之1 第1 項、第299 條第1
項前段，毒品危害防制條例第10條第1 項、第2 項、第18條第1
項前段，刑法第11條、第47條第1 項、第51條第5 款、第38條第
1 項第2 款，判決如主文。
本案經檢察官蔡明達到庭執行職務。
中    華    民    國    97    年    8     月    20    日
                  刑事第一庭    法  官  胡宜如
以上正本證明與原本無異。
如不服本判決，應於送達後10日內向本院提出上訴狀（須附繕本
）。
中    華    民    國    97    年    8     月    20    日
                                書記官  蕭秀吉
附錄本案論罪科刑法條：
毒品危害防制條例第10條
施用第一級毒品者，處 6 月以上 5 年以下有期徒刑。
施用第二級毒品者，處 3 年以下有期徒刑。


司法院資訊處製作；財團法人民間司法改革基金會備份。
